高雄高等行政法院判決
　　　　　　　　　　　　　　　　九十四年度訴字第二四四號
　　　　　　　　　　　　　　　.
原　　　告　中正國防幹部預備學校
代　表　人　甲○○○○
訴訟代理人　吳小燕律師
複 代 理人　施一帆律師
被　　　告　乙○○
　　　　　　丙○○
上列當事人間因償還公費事件，原告提起行政訴訟。本院判決如
下：
　　主  文
被告應連帶給付原告新台幣伍拾參萬陸仟參佰伍拾貳元，及自民
國九十四年四月二十八日起至清償日止按週年利率百分之五計算
之利息。
訴訟費用由被告連帶負擔。
　　事  實
甲、事實概要：
    緣被告乙○○於民國（下同）八十一年八月十六日就讀原告
    學校初級部，修業期滿後昇讀高中部，惟被告乙○○因意志
    不堅，經原告以八十六年二月四日（八五）尚忍字第０三一
    六號令核定退學，並溯及自八十六年一月三十一日生效。依
    行為時國軍各軍事學校退學開除學生賠償費用辦法之規定，
    被告乙○○應賠償原告在校期間之各項費用等合計新台幣（
    下同）五十五萬七千七百五十六元，因被告丙○○為被告乙
    ○○之父，於被告乙○○入學時立具保證書，願負連帶賠償
    責任，本件扣除眷屬補助費二萬一千四百零四元後，被告尚
    應連帶賠償原告五十三萬六千三百五十二元。然被告對該款
    項置之不理，屢催無果，原告乃提本件行政訴訟。
乙、兩造聲明：
一、原告聲明：
（一）被告應連帶給付原告五十三萬六千三百五十二元及自起訴
      狀繕本送達之翌日起至清償日止，按週年利率百分之五計
      算之利息。
（二）訴訟費用由被告負擔。
二、被告未於準備程序及言詞辯論期日到場，亦未提出任何書狀
    作為聲明。
丙、兩造主張之理由：
一、原告起訴意旨略謂︰
（一）按行政訴訟法第八條第一項規定：「人民與中央或地方機
      關間，因公法上原因發生財產上之給付或請求做成行政處
      分以外之其他非財產上之給付，得提起給付訴訟。因公法
      上契約發生之給付，亦同。」又「行政機關基於法定職權
      ，為達成特定之行政目的，於不違反法律規定之前提下，
      自得與人民約定提供某種給付，並使接受給付者負合理之
      負擔或其他公法上對待之義務，而成立行政契約關係。」
      亦經司法院釋字第三四八號解釋理由書闡明在案。本件係
      因公法上法律關係設定之契約，及因公法上原因發生之財
      產給付，原告自得依上揭規定及司法院解釋提起本訴。
（二）被告乙○○於八十一年八月十六日就讀原告學校初級部，
      此有學生名冊可稽。其修業期滿復繼續昇讀高中部，另被
      告丙○○為被告乙○○之父，就被告乙○○肄業期間，如
      意志不堅或因其他原因開除學籍，抑或因成績不及格中途
      退學者願負連帶賠償在校期間一切費用之責任，亦有入學
      保證書可憑。依行為時國軍各軍事學校退學開除學生賠償
      費用辦法第一條第一項之規定：「國軍各軍事學校（院班
      ）招考之學生報到入學後，經退學或開除學籍者，符合本
      辦法免賠在校費用之規定外，均應賠償在校期間費用。」
      是以，被告應連帶給付原告在校期間之薪餉、主副食費、
      服裝費、教育訓練費及教育補助費等一切在校期間費用。
      被告乙○○因意志不堅而於八十六年一月三十一日退學，
      並經原告八十六年二月四日（八五）尚忍字第０三一六號
      令核定在案。故被告應連帶賠償在校一切費用共五十五萬
      七千七百五十六元，惟應扣除眷屬補助費二萬一千四百零
      四元。餘額部分經原告催討未果，遂提起本件行政訴訟。
二、被告未於準備程序及言詞辯論期日到場，亦未提出任何書狀
    主張或答辯。
    理  由
壹、程序部分：
    被告經合法通知，未於言詞辯論期日到場，核無行政訴訟法
    第二百十八條準用民事訴訟法第三百八十六條各款所示情形
    ，准依原告之聲請，由其一造辯論而為判決。
貳、實體部分：
一、按人民與中央或地方機關間，因公法上原因發生財產上給付
    ，得提起給付訴訟，行政訴訟法第八條第一項定有明文。又
    「行政機關基於法定職權，為達成特定之行政上目的，於不
    違反法律規定之前提下，自得與人民約定提供某種給付，並
    使接受給付者負合理之負擔或其他公法上對待給付之義務，
    而成立行政契約關係。」亦經司法院釋字第三四八號解釋理
    由書闡明在案。次按「中正預校初級部或高級部學生畢業後
    ，升入高級部或大專部（正期班或專科班）就讀，如因故退
    學，除依前項規定辦理外，其在中正預校就讀期間之費用，
    亦應依國軍各軍事學校退學開除學生賠償費用辦法之規定辦
    理賠償。」行為時國防部頒訂之「國軍各軍事學校學員生修
    業規則」（前開規則於九十年三月二十八日修正發布名稱為
    「軍事學校學員生修業規則」）第四十四條第二項定有明文
    。又「國軍各軍事學校（院班）招考之學生報到入學後，經
    退學或開除學籍者，符合本辦法免賠在校費用之規定外，均
    應賠償在校期間費用。」行為時「國軍各軍事學校退學開除
    學生賠償費用辦法」（上開辦法業於八十八年六月九日修正
    發布名稱為「國軍各軍事院校轉學退學開除學生賠償費用辦
    法」）第一條第一項亦有相同規定。又國防部各軍事學校設
    立之宗旨，乃係以培養訓練國軍各軍種之幹部為目的，國防
    部為解決各軍種軍士官缺額補充，以公費教育方式，鼓勵各
    個學齡之學生接受軍事教育，進而成為各軍種幹部來源，並
    以前揭國軍各軍事學校退學開除學生賠償費用辦法作為處理
    是項業務之依據，及確保享受公費待遇之學生於畢業後照約
    按受分發各部隊及軍事機關學校完成服務，以解決軍中幹部
    來源之問題，為達成行政目的所必要，亦未逾越合理之範圍
    ，則此項規定為接受公費教育學生與軍校間訂立行政契約之
    準據，成為入學公費生與軍校間行政契約之內容，合先敘明
    。
二、本件被告乙○○於八十一年八月十六日就讀原告學校初級部
    ，修業期滿後昇讀高中部，惟被告乙○○因意志不堅，經原
    告以八十六年二月四日（八五）尚忍字第０三一六號令核定
    退學，並溯及自八十六年一月三十一日生效。依行為時國軍
    各軍事學校退學開除學生賠償費用辦法之規定，被告乙○○
    應賠償原告在校期間之各項費用等合計五十五萬七千七百五
    十六元。另被告丙○○為被告乙○○之父，於被告乙○○入
    學時立具保證書，願負連帶賠償責任，本件扣除眷屬補助費
    二萬一千四百零四元後，被告尚應連帶賠償原告五十三萬六
    千三百五十二元等情，業據原告提出入學保證書、原告八十
    六年二月四日（八五）尚忍字第０三一六號退學令、退學學
    生名冊及退學學生應賠償費用統計表為證。被告未於準備程
    序及言詞辯論期日到場，亦未提起書狀作何聲明陳述，應認
    原告之主張為真實。
三、經查，本件被告乙○○為中正國防幹部預備學校初級部學生
    ，修業期滿後昇讀高中部，並享受公費，是其與原告間因此
    成立行政契約，而應受契約約定之拘束。又上開賠償費用辦
    法及修業規則乃國防部為規範各軍事學校學生在學期間享受
    公費待遇應遵守之權利義務關係所訂頒之辦法及規則，且為
    各軍事學校學生入學時與學校相互約定之契約內容（行政契
    約），是學生因故而遭學校退學，自應依該賠償費用辦法及
    規則履行其義務。是以，原告依被告乙○○入學時與學校間
    訂立相互約定之行政契約內容，並按行為時「國軍各軍事學
    校退學開除學生賠償費用辦法」第一條之規定，提起本件給
    付訴訟，請求被告乙○○應給付在學期間之各項費用計五十
    三萬六千三百五十二元，依法尚無不合。又查，被告丙○○
    於被告乙○○至中正國防幹部預備學校入學時，即立有入學
    保證書，保證被告乙○○在校期間如意志不堅或因其他原因
    開除學籍，或成績不及格中途退學者，保證人願負連帶賠償
    責任，賠償在校期間一切費用，核其性質屬連帶保證契約，
    本件被告乙○○既遭原告學校退學，則被告丙○○依該入學
    保證書之約定，自應負連帶賠償在校期間一切費用之責任。
四、綜上所述，原告依據被告乙○○與原告所訂立之行政契約、
    被告丙○○所出具之入學保證書，請求被告連帶賠償五十三
    萬六千三百五十二元之公費，為有理由，應予准許。又行政
    契約，本法未規定者，準用民法相關之規定，行政程序法第
    一百四十九條定有明文。而依民法第二百三十三條第一項前
    段及第二百零三條規定：遲延之債務，以支付金錢為標的者
    ，債權人得請求依法定利率計算之遲延利息；應付利息之債
    務，其利率未經約定，亦無法律可據者，週年利率為百分之
    五。本件原告訴請被告連帶給付如主文第一項前段所示之金
    額，及自起訴狀繕本送達翌日即九十四年四月二十八日起至
    清償日止，按週年利率百分之五計算之利息部分，亦屬有據
    。爰准原告之請求如主文第一項所示。
五、據上論結，本件原告之訴為有理由，依行政訴訟法第一百九
    十五條第一項前段、第九十八條第三項前段、第二百十八條
    、第一百零四條、民事訴訟法第三百八十五條第一項前段、
    第八十五條第二項，判決如主文。
中　　華　　民　　國　九十四　年　　七　　月　 十九 　日
                  第二庭審判長法  官　呂佳徵
　　　　　　　              　法　官　林勇奮
　　　　　　　　              法　官  蘇秋津
以上正本係照原本作成。
如不服本判決，應於判決送達後二十日內向本院提出上訴書狀，
其未表明上訴理由者，應於提起上訴後二十日內向本院提出上訴
理由書（須按對造人數附繕本）；如於本判決宣示或公告後送達
前提起上訴者，應於判決送達後二十日內補提上訴理由書（須附
繕本）。未表明上訴理由者，逕以裁定駁回。
提起上訴應預繳送達用雙掛號郵票七份（每份三十四元）。
中　　華　　民　　國　九十四　年　　七　　月　 十九 　日
　　　　　　　　　　　　　　　書記官  陳嬿如
